【裁判字號】    98,訴,993
【裁判日期】    981231
【裁判案由】    偽造文書等
【裁判全文】
臺灣臺南地方法院刑事判決               98年度訴字第993號
公  訴  人  臺灣臺南地方法院檢察署檢察官
被      告  丙○○  53歲民.
上列被告因偽造文書等案件，經檢察官提起公訴（97年度偵字第
16780號），本院判決如下：
    主  文
丙○○共同行使偽造私文書，足以生損害於他人，累犯，處有期
徒刑捌月；行動電話服務申請書上所偽造之「丁○○」署押貳枚
沒收。又意圖為自己不法之所有，以詐術取得財產上之不法利益
，累犯，處拘役伍拾玖日，如易科罰金，以新台幣壹仟元折算壹
日。
    事  實
一、丙○○前於民國95年間，因違反電子遊戲場業管理條例案件
    ，經本院以95年度易字第548號案判處有期徒刑6月確定，於
    95年11月9日執行完畢，猶不知悛悔。明知丁○○並無申辦
    電話門號之意思，竟與真實姓名年籍不詳，綽號「小周」之
    成年男子，共同基於行使偽造私文書及意圖為自己詐得免付
    通訊費用不法利益之犯意聯絡。於97年5月5日與綽號「小周
    」之成年男子，共同持不知由何處所取得丁○○之身分證、
    健保卡影本，至臺南縣永康市○○○路19 號「長欣通訊行
    」，向不知情之服務人員乙○○佯稱綽號「小周」之成年男
    子即是「丁○○」本人，欲申辦行動電話門號，使乙○○誤
    信前來申辦者即為「丁○○」本人。丙○○與綽號「小周」
    之男子並在遠傳公司行動電話服務申請書上偽造「丁○○」
    之簽名2枚後，持之交予長欣通訊行店員乙○○行使，使不
    知情之乙○○再以上開服務申請書向遠傳電信公司申請核發
    門號0000000000之行動電話號碼，並交付該門號之SIM卡予
    丙○○。丙○○復將上開門號交予不詳姓名之人，該不詳姓
    名之人即以上開行動電話門號撥打電話，共計詐得電話費用
    新臺幣761元之利益，足以致生損害於丁○○及遠傳公司。
    嗣經丁○○接獲上開門號之話費帳單後報警循線查獲上情。
二、案經告訴人丁○○訴由臺南縣警察局永康分局報請臺灣臺南
    地方法院檢察署檢察官偵查起訴。
    理  由
甲、程序部分：按被告以外之人於審判外之陳述，經當事人於審
    判程序同意作為證據，法院審酌該言詞陳述或書面陳述作成
    時之情況，認為適當者，亦得為證據，刑事訴訟法第159條
    之5第1項定有明文。查被告於本院準備程序中對證人即告訴
    人丁○○警詢及偵查中與證人乙○○於偵查中之證言均不爭
    執，且本院依卷內資料審酌該警詢及偵訊筆錄作成時之情況
    ，亦認為並未有何違背法律或其他相關規定之情事，而應認
    為適當，是依刑事訴訟法第159條之5第1項之規定，上開證
    人於警詢及偵訊所作之筆錄，為傳聞法則之例外而具有證據
    能力，本院自得引為判決參考之依據，先予敘明。
乙、實體部分：
一、訊據被告丙○○對於公訴人所指上揭犯行均矢口否認，於本
    院審理中，分別辯稱：
    我申辦電話當時已經酒醉不清醒而不知自己在做什麼，也
      不知道是否到過那家通訊行。
    我知道我有進去通訊行，但是我沒有做申辦電話的動作。
    我只知道小周載我去辦電話，證件要拿給我，我說拿給我
      的朋友小周就好了，我沒有簽名。
    有人載我去那個通訊行，我也不知道，喝醉了都是迷迷糊
      糊的，怎麼會知道自己去過那裏？
    他們載我去，我沒有印象，我已經喝醉了。
    我完全沒有印象，我已經醉到不省人事了，我怎麼可能為
      了761元去騙這一支行動電話。
    云云。
二、經查：被告於警詢中供稱：係綽號小陳之男子委託我辦理系
    爭電話申請，小陳之人有寫一張委託書給我 (見警卷第2頁
     )；丁○○是交給我身分證正本及委託書正本，辦完後隔天
    就將身分證及門號交給小陳之人；小陳稱其不方便自己辦，
    所以要由我代辦(見警卷第3、4頁)等語；於檢察官偵查中則
    稱：小周在中山公園介紹小陳跟我認識，小陳拜託我去替他
    申請行動電話，我就帶著他交付給我的身分證、健保卡、委
    託書去台南縣永康市○○○路19號長欣通訊行申辦行動電話
    ，當時是小周載我去的，小陳沒有一同前往，身分證上之人
    與我認識的小陳不相同(見偵卷第13、14頁)；小陳是將身分
    證原本給我看，我沒有接過手來看，我看完之後就請小陳將
    身分證交給小周收執，我就跟小陳說叫小周載我去通訊行申
    辦行動電話就好了(見偵卷第26頁)等語。曾經坦承犯行在卷
    。
三、次查：證人即長欣通訊行助理乙○○於警詢中證稱：我找到
    辦理系爭電話申請的男子資料，主動前來協助調查，當時是
    丙○○與另一位男子拿著丁○○身分證來跟我辦門號，我就
    將申請書拿出來給他們填，.... 而且當時丙○○跟我說他手
    上有一份身分證影本，我就直接將丙○○給我的影本貼在申
    請書上，申請書上丁○○的簽名是何人簽的我不清楚，因為
    我不是門市人員，所以才會蓋銷售人員黃偉婷的章等語 ( 見
    警卷第 10-12 頁 )。於檢察官偵查中經具結後證稱：我沒有
    見過在場的丁○○，今天第一次見到他等語(見偵卷第6、7
    頁)；於本院審理中復證稱：行動電話的申辦人我對於被告
    丙○○比較有印象(見本院卷第61頁反面)，另外一個人比在
    庭的丁○○高一點，申請書上丁○○的簽名面是另一名來辦
    理的人簽的(見本院卷第62頁)，....因為是我辦理的，所以
    我知道是丙○○來辦的，而且我們在辦理時有填預購單據(
    見本院卷第63頁反面、第64頁)，預購單上面丙○○的姓名
    跟聯絡電話，都是丙○○他本人告訴我們寫的(見本院卷第6
    4頁正反面)，預購單上填丙○○的姓名是因為我有說如果有
    問題要找他(見本院卷第65頁)，被告來的時時候我不知道他
    有沒有喝酒，他那一天在辦的過程中應該沒有講話顛三倒四
    或是腦筋不清楚的狀況(見本院卷第67頁反面)等語。已證稱
    被告丙○○帶同一男子到系爭地點申請系爭行動電話，而該
    男子並非告訴人丁○○，且被告當時並無喝酒以致頭腦不清
    之事實。
四、互核被告、證人乙○○、告訴人於警詢、偵查、本院審理中
    之供詞與證言及公訴人所提出告訴人於申辦系爭電話時在上
    越精密鋁業股份有限公司上班之上班證明1份與系爭行動電
    話申請書及電話帳單各1紙，已足以認定系爭行動電話確係
    被告帶同不詳姓名綽號小周之男子所申辦者，此部分事實當
    可認定。
五、如被告確實如其所述申辦電話當日已經因喝酒不清醒而不知
    自己所為何事，為何於申辦電話後之後4月餘(被告第一次製
    作警詢筆錄之時間為97年9月15日)，仍得以清楚記得：
    係綽號小陳之男子委託其辦理電話申請。
    小陳曾寫委託書給被告。
    小陳交給被告者為身分證及委託書正本而非影本。
    被告將身分證正本及門號交還給小陳之時間，為申辦完成
      後隔天。
    小陳委託被告代辦之原因為其不方便自己辦。
    小周係小陳之介紹人，介紹之地點在中山公園。
    小陳同時交付身分證、健保卡及委託書之正本予被告，交
      付時被告未詳看身分證之正本，即將之交予小周。
    於同意小陳代辦電話後，能自中山公園遠付台南縣永康市
      ○○○路19號長欣通訊行申辦行動電話。
    身分證上之人與我認識的小陳不相同。
    證人乙○○詢問被告之個人資料，被告能清楚告知。
    觀諸上揭情節縱屬未曾喝酒，記憶清晰之人尚無法記得如此
    完整及詳細之情節，更何況被告當時已經酒醉而無法知道自
    己所為何事，實與常情及事實大謬，顯見被告所辯均為事後
    卸責之謊言，不足採信。
五、綜上所述，足認本件事證已甚明確，被告犯行堪以認定，應
    予依法論科。
六、核被告偽填告訴人丁○○之姓名申辦行動電話，所為係犯刑
    法第216條、第210條之行使偽造私文書罪；其申得電話後交
    由不詳姓名之人撥打電話而詐得免付行動電話費之利益，所
    為係犯刑法第339條第2項之詐欺得利罪。被告前揭偽造署押
    之行為，為偽造私文書之部分行為；又偽造私文書後復持以
    行使，偽造私文書之低度行為為高度之行使行為所吸收，均
    不另論罪。被告與不詳姓名綽號小周或小陳之人，就上揭犯
    行間係基於共同之犯意為之，為共同正犯。又被告利用不知
    情之店員乙○○向遠傳公司申請電話以詐得不法利益為間接
    正犯。再被告所犯行使偽造私文書與詐欺得利間，犯意各別
    ，行為互殊，應分論併罰。公訴人認上揭2行為間為1行為觸
    犯數罪名之想像競合犯尚有誤解，附此敘明。再被告有上揭
    論罪科刑紀錄，5年內再故意犯本件之罪，均應加重其刑。
    爰審酌被告犯罪之動機、目的、手段、詐欺所得、對告訴人
    造成之困擾及被告正值壯年，不思進取，利用不知何處取得
    告訴人之身分證、健保卡影本，申辦電話詐取免付通話費之
    利益，犯罪後於證據明確之情形下猶矯言掩飾犯行，顯見其
    犯後態度惡劣，難認其已有悔過之意等一切情狀，量處如主
    文所示之刑，拘役部分並諭知如易科罰金之折算標準，以資
    懲儆。
七、末查被告與綽號小周之人於行動電話服務申請書上所偽造之
    「丁○○」署押2枚，應依刑法第219條規定沒收。
據上論斷依刑事訴訟法第299條第1項前段，刑法第28條、第216
條、第210條、第339條第2項、第219條、第47條第1項、第41條
第1項，刑法施行法第1條之1，判決如主文。
本案經檢察官甲○到庭執行職務。
中    華    民    國    98    年    12    月    31    日
            刑事第六庭  審判長法  官  蔡直青
                              法  官  吳坤芳
                              法  官  郭瓊徽
以上正本證明與原本無異。
如不服本判決應於收受本判決後10日內向本院提出上訴書狀，並
應敘述具體理由。其未敘述上訴理由者，應於上訴期間屆滿後20
日內向本院補提理由書狀（均須按他造當事人之人數附繕本）「
切勿逕送上級法院」。
                              書記官  王政煌
中    華    民    國    98    年    12    月    31    日
附錄本案論罪科刑法條：
刑法第210條
偽造、變造私文書，足以生損害於公眾或他人者，處五年以下有
期徒刑。
刑法第216條
行使第 210 條至 215 條之文書者，依偽造、變造文書或登載不
實事項或使登載不實事項之規定處斷。
刑法第339條第1、2項
意圖為自己或第三人不法之所有，以詐術使人將本人或第三人之
物交付者，處五年以下有期徒刑、拘役或科或併科一千元以下罰
金。
以前項方法得財產上不法之利益或使第三人得之者，亦同。

司法院資訊處製作；財團法人民間司法改革基金會備份。
